【裁判字號】    97,訴,1638
【裁判日期】    980115
【裁判案由】    強盜
【裁判全文】
臺灣基隆地方法院刑事判決              97年度訴字第1638號
公  訴  人  臺灣基隆地方法院檢察署檢察官
被      告  丁○○
指定辯謢人  本院公設辯護人甲○○
上列被告因強盜案件，經檢察官提起公訴（97年度偵字第4293號
），本院判決如下：
    主  文
丁○○意圖為自己不法之所有，以強暴、脅迫，至使不能抗拒，
而取他人之物，累犯，處有期徒刑年。
    事  實
一、丁○○前因竊盜案件，經本院於民國93年7 月9 日以93年度
    基簡字第509 號判決，判處有期徒刑4 月確定，於94年4 月
    9 日縮刑期滿執行完畢。又因竊盜案件，經本院於97年6 月
    16日，以97年度易字第226 號判決判處有期徒刑6 月，如易
    科罰金以新台幣（下同）1,000 元折算1 日確定。詎丁○○
    為繳納前開易科罰金且缺錢花用，竟伺機強取財物，而於97
    年10月6 日上午10時許，在基隆市○○區○○路一帶，見乙
    ○○前往2 家金融機構臨櫃提款，認有機可趁，即一路尾隨
    乙○○，嗣乙○○於同日上午10時55分許，步行至基隆市○
    ○區○○路39號後棟電梯口停等電梯，丁○○即基於意圖為
    自己不法所有之強盜犯意，手舉黑色玩具手槍（非槍砲彈藥
    刀械管制條例所管制之槍枝），喝令乙○○不要動，再隨即
    強拉乙○○掛在右手腕之提包，乙○○不從用力抓住提包，
    丁○○仍強力拉扯並往防火巷行進，乙○○遭拉扯至防火巷
    後，為巷內鋪設之路障絆住跌跤撲倒在地，丁○○即以此強
    暴、脅迫方式，至乙○○不能抗拒，丁○○隨即扯斷乙○○
    提包之提帶，並取走乙○○之財物提包1 個（內有現金510,
    000 元、6 本金融機構存摺等物），乙○○並因而受有肘、
    前臂及腕磨損或擦傷、髖、大腿、小腿及踝磨損或擦傷、上
    下肢多處挫傷等傷害。丁○○得手後旋往基隆廟口方向逃逸
    ，並先後前往基隆市○○區○○路23號「迪索奈爾服飾店」
    、基隆市○○區○○路5 號「喬菲髮廊」變裝、剪髮以規避
    查緝，再取出搶得現金後將提包、提包內其餘物品、換下來
    之衣物、黑色玩具手槍等物丟棄至基隆市田寮河內，繼再前
    往臺灣基隆地方法院檢察署繳納前揭因竊盜案經本院判處有
    期徒刑6 月之易科罰金182,000 元，後又前往電動玩具店等
    處花用玩樂。嗣經警據報後調閱路口監視器逐一過濾，鎖定
    係丁○○涉案後，於同日晚間6 時15分許，在基隆市○○區
    ○○路20號前逕行拘提丁○○，並在其背包內扣得剩餘贓款
    182,226 元及臺灣基隆地方法院檢察署自行收納款項統一收
    據1 張，因而查獲上情。
二、案經基隆市警察局第一分局報告臺灣基隆地方法院檢察署檢
    察官偵查後起訴。
    理  由
壹、關於證據能力：
    按被告以外之人於審判外之言詞或書面陳述，除法律有規定
    者外，不得作為證據。又被告以外之人於審判外之陳述，雖
    不符合同法第159條之1至第159條之4之規定，但經當事人於
    審判程序同意作為證據，法院審酌該言詞陳述或書面陳述作
    成時之情況，認為適當者，亦得為證據。當事人、代理人或
    辯護人於法院調查證據時，知有第159條第1項不得為證據之
    情形，而未於言詞辯論終結前聲明異議者，視為有前項之同
    意，刑事訴訟法第159條第1項及第159條之5分別定有明文。
    本件檢察官、被告及辯護人於言詞辯論終結前，就本件卷內
    被告以外之人於審判外之陳述（包括人證、書證），於本院
    審理時均表示不爭執，且同意做為證據，經本院審酌該等證
    據之做成情況，核無違法取證或其他瑕疵，認均適為本案認
    定事實之依據，依刑事訴訟法第159 條之5 規定，均有證據
    能力。
貳、實體事項：
一、上開事實，業據被告丁○○迭於警詢、偵訊、本院準備程序
    及審理時坦承在卷（見偵卷第11-15 頁、第55-57 頁、第77
    -79 頁、本院卷第28頁、第70頁），核與證人即被害人乙○
    ○於警詢、偵訊及本院審理時（見偵卷第16-20 頁、第68-7
    0 頁、本院卷第44-47 頁）所證情節大致相符，並據證人即
    迪索奈爾服飾店員工蔡佳芳（見偵卷第23-25 頁）及證人即
    喬菲髮廊員工沈麗娟（見偵卷第21-22 頁）於警詢時證述在
    卷，且有證人乙○○領回遭強盜財物之贓物認領保管單1 紙
    （見偵卷第30頁）、郵局查詢帳戶最近交易資料1 紙（見偵
    卷第72頁）、華南商業銀行存款日期別交易資料查詢申請單
    1 紙（見偵卷第73頁）、證人乙○○之衛生署基隆醫院診斷
    證明書1 紙（見偵卷第34頁）、臺灣基隆地方法院自行收納
    款項收據影本1 紙（見偵卷第33頁）、監視器攝得畫面翻拍
    照片7 張（見偵卷第42-48 頁）在卷可稽，被告之自白核與
    事實相符，可以採信。綜上，本案事證明確，被告之犯行洵
    堪認定，應依法論科。
二、查被告持黑色玩具手槍（非槍砲彈藥刀械管制條例所管制之
    槍枝），先喝令被害人乙○○不要動，再出手強拉被害人所
    攜帶之提包，以此強暴、脅迫方式，至被害人撲倒在地，不
    能抗拒後，再強行取走被害人提包，核係犯刑法第328 條第
    1 項之強盜罪。次查被告前曾受如事實欄所示之有期徒刑執
    行完畢，有台灣高等法院被告前案紀錄表在卷可稽，其於有
    期徒刑執行完畢後，5 年以內故意再犯本案有期徒刑以上之
    罪，為累犯，應依法加重其刑。又查被告供承母親係聾啞人
    士，家庭生活困苦，且智識程度不高，因一時失慮始犯下本
    案，犯後始終坦承犯行，且深表悔悟，不僅戮力與被害人達
    成調解，且業依調解條件全數賠償被害人損失，因而獲得被
    害人之諒解，願意給被告自新之機會等情，業據被害人陳述
    在卷，且有和解書影本1 紙及本院調解筆錄1 份附卷可稽，
    據此，被告犯罪情狀顯可憫恕，認科以上開強盜罪之最低度
    刑仍嫌過重，爰依刑法第59條規定，酌減其刑。被告同時有
    刑之加重及減輕事由，爰依刑法第71條第1 項規定，先加後
    減之。爰審酌被告犯罪動機、目的、行為手段、所得財物、
    所生危害，及犯後坦承犯行，態度良好等一切情狀，量處如
    主文所示之刑，以示警懲。
三、至未扣案之黑色玩具手槍1 支，雖係被告所有，供本案強盜
    犯罪所用之物，然被告供稱業將之丟棄於田寮河，為免將來
    執行困難，爰不另為沒收之諭知，附此敘明。
據上論斷，應依刑事訴訟法第299 條第1 項前段，刑法328 條第
1 項、第47條第1 項、第59條，判決如主文。
本案經檢察官丙○○到庭執行職務。
中    華    民    國    98    年    1    月    15    日
            刑事第一庭  審判長法  官  王福康
                              法  官  王美婷
                              法  官  劉桂金
以上正本證明與原本無異。
如不服本判決應於收受送達後10日內向本院提出上訴書狀，並應
敘述具體理由；其未敘述上訴理由者，應於上訴期間屆滿後20日
內向本院補提理由書 (均須按他造當事人之人數附繕本)「切勿
逕送上級法院」。
中    華    民    國    98    年    1    月    15    日
                              書記官  鄧順生
附錄論罪法條：
刑法第328條第1項
意圖為自己或第三人不法之所有，以強暴、脅迫、藥劑、催眠術
或他法，至使不能抗拒，而取他人之物或使其交付者，為強盜罪
，處5 年以上有期徒刑。


司法院資訊處製作；財團法人民間司法改革基金會備份。
